臺灣嘉義地方法院民事判決　　　　　　　　 94年度消字第1號
原　　　告　乙○○
訴訟代理人　林基豐律師
被　　　告　頭橋實業股份有限公司
法定代理人　甲○○
訴訟代理人　楊漢東律師
上列當事人間損害賠償事件，於中華民國96年5月10日言詞辯論
終結，本院判決如下：
    主  文
原告之訴及假執行之聲請均駁回。
訴訟費用由原告負擔。
    事  實  及  理  由
壹、程序方面：
    按訴狀送達後，原告不得將原訴變更或追加他訴。但請求之
    基礎事實同一者；擴張或減縮應受判決事項之聲明者，不在
    此限，民事訴訟法第255條第1項第2款、第3款分別定有明文
    。又所謂請求之基礎事實同一，係指變更或追加之訴與原訴
    之主要爭點共通，請求之原因事實有其社會事實上之共通性
    及關聯性，而就原請求主張之事實及證據資料，於變更或追
    加之訴得加以利用，於同一程序得加以解決，且無害於他造
    當事人程序權之保障，俾符訴訟經濟者稱之。查本件原告起
    訴時，原以中華石油股份有限公司、星海加油站有限公司為
    本案被告，嗣於訴訟進行中，除變更本案被告為頭橋實業股
    份有限公司外，另擴張請求減少勞動能力之損失18萬元及減
    縮精神慰撫金為82萬元為本案聲明，核諸前開法條所示，並
    無不合，應予准許，先予敘明。
貳、實體方面：
一、原告起訴主張：
（一）緣原告於民國（下同）93年5月26日騎乘機車經嘉義市○
      ○路808號附近，適機車油料用罄，乃就近前往被告經營
      之加油站，由於加油站地基與公路路基有高低差，加油站
      為使消費者能順利前往加油，而刻意鋪設鋼板，然卻設計
      不當，致使原告由公路欲轉進加油站時，不慎在鋼板上滑
      倒，身體受有右膝挫傷血腫，送醫治療後，仍感不適，遂
      於同年12月間經中國醫藥大學附設醫院診治，證實原告右
      膝十字韌帶破裂，於94年1月16日住院接受關節鏡前十字
      韌帶重建手術，惟目前仍不良於行，院方表示已終生無法
      復原。按從事設計、生產、製造商品或提供服務之企業經
      營者，於提供商品流通進市場，或提供服務時，應確保該
      商品或服務，符合當時科技或專業水準可合理期待之安全
      性，商品或服務具有危害消費者生命、身體、健康、財產
      之可能者，應於明顯處為警告標示及緊急處理危險之方法
      。企業經營者違反前二項規定，致生損害於消費者或第三
      人時，應負連帶賠償責任，消費者保護法第7條定有明文
      。查目前一般公路旁加油站之經營服務方式，乃消費者欲
      加油時要將車輛靠路邊行駛，再進入站內加油，而從事加
      油服務經營者自應於其所屬營業範圍內確保消費者之安全
      ，此應屬被告與消費者大眾締約上之附隨義務，故發生系
      爭事故之鋼板，乃被告為方便消費者而設置，自屬其營業
      場所範圍內所提供之服務設施，應確保可符合期待之安全
      性，然卻未見被告有任何止滑舉措，且無任何警告標示，
      致原告欲前往消費時受有上開傷害之情事，爰依消費者保
      護法之法律關係及民法第184條第1項前段、第191條本文
      、第227條之1、第193條第1項、第195條第1項等規定，訴
      請被告賠償后列損害：醫療費為新臺幣（下同）8萬2287
      元、增加生活上支出為1萬9000元、減少勞動能力之損失
      為18萬元、精神慰撫金為82萬元、消費者保護法之懲罰性
      賠償50萬元，並聲明：1、被告應給付原告160萬1287元，
      及自起訴狀繕本送達翌日起至至清償日止，按年息5％計
      算之利息。2、陳明願供擔保請准予宣告假執行。
（二）就被告抗辯之陳述：
   1、系爭鋼板設置是進入被告加油站必經之路徑上，正對著「
      進入」字樣之箭頭，目的乃為便利消費者進入之設置以營
      利甚明，且衡諸經驗法則，一般供不特定人行駛之馬路上
      ，鋪設柏油為常態事實，鋪設鋼板應為變態事實，若被告
      抗辯自家門口之設施不是伊所設置之變態事實，則被告應
      負舉證之責；且系爭鋼板既然是被告用來招攬生意以增加
      營利之設，應屬「服務之延長」，依消費者保護法之精神
      ，則適用消費者保護法規定應無異論。
   2、被告抗辯醫藥費有關非自付額部分，即健保給付應予扣除
      ，然按「全民健康保險法第1條後段固規定，就該法未規
      定之事項應適用保險法相關規定。惟全民健康保險性質上
      係屬健康、傷害保險，除有全民健康保險法第82條規定之
      情形外，依保險法第130條、第135條準用同法第103條之
      規定，全民健康保險之保險人不得代位行使被保險人因保
      險事故所生對於第三人之請求權，要無保險法第53條規定
      適用之餘地。是全民健康保險之被保險人，非因汽車交通
      事故受傷害，受領全民健康保險提供之醫療給付，其因侵
      權行為所生之損害賠償請求權並不因而喪失。」最高法院
      89年度台上字第805號判決意旨參酌，是被告所辯，顯屬
      無據。
二、被告則以：
（一）原告主張93年5月26日在被告經營之加油站馬路旁滑倒受
      傷云云，被告於案發當日並無所知，突於事隔一年半後獲
      通知始知上情，惟被告平日往來之消費者客戶繁多，如何
      能證明受傷一事發生在被告之加油站內？且若有問題應立
      即反應處理解決才是，而非距事發久遠後始向被告求償，
      是原告之作風，實不敢苟同外，其主張之事實，被告否認
      之。再者，導致原告受傷之大馬路旁系爭鋼板，屬公有公
      共設施，並非被告加油站之範圍，亦非被告所鋪設，更非
      經營加油站所必要之設置，則被告何來不法侵害之行為？
      故原告主張侵權行為，實無理由。
（二）按消費者保護法第7條應指企業經營者所提供之商品或服
      務，應符合當時科技或專業水準可合理期待之安全性而言
      ，然被告提供之營業服務乃油品補給，並非鋪設鋼板，則
      被告僅需確保油品品質符合當時科技水準而無欠缺安全性
      即可，對於非營業服務項目，自無責任可言；且本件原告
      主張之傷害原因，既非因被告出售之油品品質有問題而受
      害，也不是因被告提供之營業服務不符合可合理期待之安
      全性而受傷，是原告主張之消費者保護法，顯無適用之餘
      地甚明。
（三）退步言，縱使本件被告應負損害賠償責任，然原告除支出
      之醫藥費應扣除健保給付外，對於所受之傷並非嚴重，請
      求之精神慰撫金，顯屬過高，況且如前述，本件無消費者
      保護法之適用外，原告當天並未有加油消費之行為，何來
      消費者保護法上之懲罰性賠償金50萬元？而審究本件事故
      ，顯然原告自己有重大過失行為而與有過失，若將原告受
      傷之風險全部轉嫁由被告承受負擔，實難令人接受！爰聲
      明：1、原告之訴駁回。2、如受不利益判決，陳明願供擔
      保請准以宣告免為假執行。
三、本件原告主張其於93年5月26日欲前往被告加油站消費，因
    被告所鋪設之鋼板導致摔倒受有右膝十字韌帶破裂之傷害，
    並提出診斷證明書4份、現場照片1幀為證，然此為被告所否
    認，辯稱：原告未於當日至被告處消費而受傷，被告亦未鋪
    設鋼板，而原告縱有受傷，亦與被告無關等語。是本件所應
    審究者厥為本件是否有消費者保護法之適用？原告所受之傷
    害是否因被告鋪設鋼板所致？經查：
（一）按消費者保護法對於「服務」並未加以定義，通說係指非
      直接以設計、生產、製造、經銷或輸入商品為內容之勞務
      供給，故以提供服務為營業者，倘其提供之服務內容攸關
      消費者之安全與健康，不問其是否係以營利為目的（消費
      者保護法施行細則第2條規定參照），為保護消費者權益
      ，促進國民消費生活安全，提昇國民消費生活品質計，均
      應認係受消費者保護法規範之企業經營者。又所謂「消費
      」，並非純粹經濟理論上的一種概念，而是事實生活上之
      一種消費行為，其意義包括：1.消費為達成生活目的之行
      為，凡係基於求生存、便利或舒適之生活目的，在食衣住
      行育樂方面所為滿足人類慾望之行為，即為消費。2.消費
      係直接使用商品或接受服務之行為，蓋消費者雖無固定模
      式，惟消費係與生產為相對之二名詞，從而，生產即非消
      費，故消費者保護法所稱之消費，係指不再用於生產之情
      形下所為之最終消費而言，行政院消費者保護委員會84年
      4月6日台84消保法字第00351號函、85年2月4日台85消保
      法字第00206號函可資參照。再所謂「消費者」，係指依
      消費目的而為交易、使用商品或接受服務之人；「消費關
      係」，指消費者與企業經營者間就商品與服務所發生之法
      律關係，消費者保護法第2條第1款、第3款定有明文。本
      件原告雖主張其於上開時、地，欲前往被告處加油消費，
      然此為被告所否認，屢經本院闡明，原告復無法提出任何
      證據證明其當時係以消費者之地位接受企業經營者即被告
      提供商品或服務，自難認兩造之法律關係核屬消費者與企
      業經營者間之消費關係，原告請求被告應依消費者保護法
      之法律關係，賠償原告所受損害及懲罰性賠償金50萬元，
      顯屬無據，不應准許。
（二）本件原告主張其於93年5月26日在被告加油站跌倒，受有
      右膝十字韌帶破裂之傷害，雖為被告所否認，然此據原告
      提出診斷證明書4份、現場照片1幀為證，並經本院職權調
      閱原告93年5月26日之財團法人嘉義基督教醫院護理記錄
      ，所附之嘉義市救護紀錄表中，明確記載發生地點為：「
      忠孝路頭橋加油站」，是原告於是日在被告加油站處受傷
      之事實，堪可認定。
（三）次查，本件被告雖否認鋪設鐵板之事實，然經本院向交通
      部公路總局第五區養護工程處函詢結果，本件事故發生當
      時，被告加油站確於路旁斜坡鋪設鋼板供作加油站出入連
      接，此有該處95年7月7日五工養字第0950011836號函文附
      卷可稽，且加油站於出入口處鋪設鋼板以供車輛通行亦與
      常情相符，是本院認被告所辯不足為採。
（四）按當事人主張有利於己之事實者，就其事實有舉證之責任
      。民事訴訟法第277條前段定有明文。按原告主張其所受
      傷害係因被告鋪設鋼板致其摔倒所致，惟此業據被告所否
      認，是原告就該有利於己之事實自負有舉證之責任。原告
      固提出現場照片1張、診斷證明書4份為證，然該等現場照
      片僅足以證明被告有鋪設鋼板，原告受有上開傷害，然該
      等證物無法證明原告係因被告所鋪設之鋼板摔倒。而前揭
      財團法人嘉義基督教醫院護理記錄所附之嘉義市救護紀錄
      表中，雖記載發生地點為：「忠孝路頭橋加油站」，然原
      告究係在被告加油站內何處摔倒？或於加油站馬路旁摔倒
      ？均有可疑；而觀之原告急診創傷病歷記載主訴：「騎機
      車不慎跌倒至（應為「致」之誤）右膝擦傷及右膝疼痛」
      ，則原告當時就醫時，亦未主訴騎車摔倒之真正原因，是
      否原告自行騎車不慎而摔倒？或因被告鋪設之鋼板摔倒？
      被告鋪設之鋼板是否有何不當之處？原告均未能舉證以實
      其說。是尚無法僅依該等證物及原告片面指述，即認被告
      有侵權行為存在。
四、綜上所述，本件原告既無法舉證證明其於上揭時、地欲前往
    被告處消費及所受傷害係因被告鋪設鋼板致其跌倒所致，故
    原告爰引侵權行為法律關係及消費者保護法第7條規定，主
    張被告應負損害賠償之責，並請求被告給付如聲明所示，為
    無理由，應予駁回。又原告之訴既經駁回，其假執行之聲請
    失所附麗，亦應併予駁回，附此敘明。
五、本件判決之基礎已臻明確，兩造其餘攻擊防禦方法及舉證，
    核與判決無影響，爰不另一一論述，併此敘明。
六、據上論結，本件原告之訴為無理由，依民事訴訟法第78條，
    判決如主文。
中　　華　　民　　國　　96　　年　　5 　　月　　24　　日
                  民事第一庭法　官　陳俞婷
以上正本係照原本作成。
如對本判決上訴須於判決送達後20日內向本院提出上訴狀。
中　　華　　民　　國　　96　　年　　5 　　月　　24　　日
                            書記官  林美足
